【裁判字號】    96,交易,394
【裁判日期】    970718
【裁判案由】    過失致死
【裁判全文】
臺灣桃園地方法院刑事判決             96年度交易字第394號
公  訴  人  臺灣桃園地方法院檢察署檢察官
被      告  甲○○
選任辯護人  沈朝標律師
上列被告因過失致死案件，經檢察官提起公訴（96年度偵字第16
560 號），本院判決如下：
    主  文
甲○○無罪。
    理  由
一、公訴意旨略以：被告甲○○於民國96年1 月14日晚間，駕駛
    車牌號碼Z6－3826號自用小客車，沿桃園縣八德市○○街往
    八德市方向行駛，嗣於同日晚間8 時34分許，行經與中華路
    之交岔路口時，本應注意車前狀況，並隨時採取必要之安全
    措施，且依當時情形，又無不能注意之情事，意疏未注意即
    貿然直行，適有謝鴻甲騎乘車牌號碼ISS －453 號重型機車
    ，沿中華路往中壢方向行駛，亦駛至該路口，而遭被告駕駛
    之上揭車輛擦撞，致謝鴻甲因胸部鈍創傷；氣血胸送醫後不
    治死亡，因認被告涉犯有刑法第276 條第1 項之過失致死罪
    嫌。
二、按犯罪事實應依證據認定之，無證據不得認定犯罪事實；不
    能證明被告犯罪者，應諭知無罪之判決，刑事訴訟法第 154
    條第2 項及第301 條第1 項分別定有明文。又按刑事訴訟法
    上所謂認定犯罪事實之證據，係指足以認定被告確有犯罪行
    為之積極證據而言，如未能發現相當證據或證據不足以證明
    ，自不能以推測或擬制之方法，以為裁判基礎，最高法院29
    年上字第3105號及40年臺上字第86號分別著有判例要旨可資
    參照。復按刑事訴訟上證明之資料，無論其為直接或間接證
    據，均須達於通常一般之人均不致有所懷疑，而得確信其為
    真實之程度，始得據為有罪之認定，若其關於被告是否犯罪
    之證明未能達此程度，而有合理懷疑之存在，致使無從形成
    有罪之確信，根據「罪證有疑，利於被告」之證據法則，即
    不得遽為不利被告之認定，最高法院76年臺上字第4986號亦
    著有判例意旨可資參照。末按刑法上之過失犯，以行為人對
    於結果之發生應注意並能注意而不注意為成立要件，且必須
    危害之發生，與行為人之欠缺注意，具有因果聯絡關係，始
    能成立。
三、本件公訴人認被告甲○○涉犯有過失致死罪嫌，無非係以下
    列所載各項為其主要論據：(一)被告之自白；(二)謝鴻甲之妻乙
    ○○之陳述；(三)行政院衛生署桃園醫院（下簡稱署立桃園醫
    院）病歷摘要1 紙、臺灣桃園地方法院檢察署相驗屍體照片
    及相驗屍體證明書、驗斷書、相驗筆錄各1 份；(四)道路交通
    事故調查報告表（一）、（二）、現場圖、診斷證明書各 1
    紙及現場暨車損照片20張；(五)被告駕車疏未注意車前狀況即
    貿然直行而肇事，且依當時情形並無不能注意之情事，可證
    其駕車行為顯有過失。
四、被告雖不否認有於上揭所述時、地，駕車與謝鴻甲騎乘之機
    車發生碰撞，惟堅決否認有何過失致死之犯行，與辯護意旨
    同辯以：其當時駕車沿龍壽街行駛，行經與中華路之交岔路
    口時，確認其行向之燈號為綠燈，且另向車道無來車後始前
    進，詎謝鴻甲竟於服用酒類不能安全駕駛後，仍騎乘機車行
    駛於快車道，並闖越紅燈撞上其所駕駛之車輛而死亡，是其
    並無任何過失可言，當不得要求其負過失致死之刑責等語。
五、證據能力部分：
    本案認定犯罪事實所引用之本案卷內所有卷證資料（包含文
    書證據、物證等證據），並無證據證明係公務員違背法定程
    序所取得，且被告及其選任辯護人於本院審理終結前就卷內
    所有之卷證資料之證據能力均表示無意見，又卷內之文書證
    據，亦無刑事訴訟法第159 條之4 之顯有不可信之情況與不
    得作為證據之情形，則依刑事訴訟法第159 條之5 之規定，
    本件認定犯罪事實所引用之本案卷證所有文書證據、物證等
    證據，均有證據能力。
六、經查：
    (一)本案謝鴻甲於車禍發生後，雖送往署立桃園醫院急救，惟
      到院前已死亡（無呼吸、無心跳、膧孔散大），且右側 1
      －10肋骨骨折、氣胸、左肺挫傷、下頜折裂傷3 公分、右
      側頸部多處撕裂傷，經予心肺復甦術，仍於同日急救無效
      死亡之情，有該院院病歷摘要1 紙附卷可稽，嗣再經臺灣
      桃園地方法院檢察署檢察官會同法醫相驗，亦認係車禍導
      致胸部鈍創而引起氣血胸死亡，有該署法醫驗斷書、相驗
      屍體證明書、相驗屍體照片及相驗筆錄各1 份在卷可佐，
      足認謝鴻甲之死因確係因車禍導致胸部鈍創而引起氣血胸
      死亡，合先敘明。
    (二)按被告或共犯之自白，不得作為有罪判決之唯一證據，仍
      應調查其他必要之證據，以察其是否與事實相符，刑事訴
      訟法第156 條第2 項定有明文。本案被告固於96年5 月24
      日接受臺灣桃園地方法院檢察署檢察官偵訊時供稱：「（
      檢察官問：你認為車禍發生你有無過失？）有，我的部分
      是過十字路口沒有注意來車，雙方面都有過失」等語，惟
      被告上開不利於己之陳述是否真實，自應調查其他必要之
      證據，以察其是否與事實相符。
    (三)本案經本院當庭勘驗案發路口之監視錄影畫面後，事發經
      過為：系統顯示時間係2007年1 月14日晚間8 時34分43秒
      ，與被告同向之車道尚有1 台休旅車先於被告之自用小客
      車駛入路口，並在路口處左轉，而此時謝鴻甲行向之對向
      車道車輛均停止於路口。嗣同分51秒時，謝鴻甲騎乘機車
      駛入路口，且同時被告駕駛之車輛亦駛入路口，致謝鴻甲
      之前車頭與被告駕駛之自用小客車左側車身發生擦撞（見
      本院96年10月11日準備程序筆錄），而此時中華路往中壢
      行向之號誌為紅燈，是當時被告駕車之行向應確係綠燈，
      亦即，謝鴻甲乃係騎乘機車闖越紅燈無訛。再參以卷附道
      路交通事故現場圖及現場暨車損照片，被告之自小客車左
      前葉子板、左前後車門鈑金凹損、左照後鏡斷損，撞擊後
      順向停放於往八德方向之交岔路口車道上，車後遺有左右
      煞車痕2 條，而謝鴻甲之機車前導流板受損，撞擊後右倒
      在被告所駕車輛左後方交岔路口內，亦堪認被告辯稱其於
      駕車進入交岔路口前，並未看到謝鴻甲騎乘機車前來一節
      ，並非虛妄。又謝鴻甲於署立桃園醫院急救時，經以抽血
      檢驗酒精濃度為155mg/dl，換算為呼氣酒精濃度係0.77mg
      /l，有桃園縣政府警察局道路交通事故當事人酒精測定紀
      錄表所附署立桃園醫院檢驗科緊急血液檢驗單檢查報告 1
      紙可憑，已達不能安全駕駛之狀態，然竟仍騎乘機車上路
      ，則謝鴻甲不僅酒後駕車，更闖越紅燈行駛，伊駕車具有
      過失，而為本案車禍發生之肇事原因之情，自堪以認定，
      且臺灣省桃園縣區車輛行車事故鑑定委員會及臺灣省車輛
      行車事故覆議鑑定委員會亦均同此認定，分別有臺灣省桃
      園縣區車輛行車事故鑑定委員會97年3 月28日桃縣行字第
      0975200883號函所附桃縣鑑970098案鑑定意見書，及臺灣
      省行車事故覆議鑑定委員會97年5 月26日覆議字第097620
      1892號函各1 份在卷可參。準此，被告駕車行經有號誌之
      交岔路口時，遵循行向號誌綠燈而穿越路口，且於進入路
      口前並未見謝鴻甲違規騎乘機車前來，則其駕車自顯已遵
      守交通規則且為必要之注意，其當可信賴參與交通行為之
      其他人，亦將同時為必要之注意，相互為遵守交通秩序之
      適當行為，而無考慮其他人將會有違反交通規則之不當行
      為之義務，否則交通秩序將無以維持，是本案謝鴻甲服用
      酒類，以達不能安全駕駛之狀態而仍騎乘機車上路，並闖
      越紅燈進入交岔路口，縱因而與被告駕駛車輛發生擦撞並
      死亡，亦不能據此即謂被告駕車必係未注意車前狀況並採
      取必要措施而有過失，進而要求被告就被告之死亡結果負
      過失之責任。
    (四)公訴人雖另謂依乙○○之陳述，亦得以證明本案被告駕車
      具有過失，然乙○○於案發之際並未在現場，且於警詢、
      偵查及本院審理中，均係以被害人家屬之身分表示意見，
      而未就案情本身有何陳述，是公訴人援引此項證據，以證
      明被告之過失，容有誤會。又署立桃園醫院病歷摘要1 紙
      、臺灣桃園地方法院檢察署相驗屍體照片及相驗屍體證明
      書、驗斷書、相驗筆錄各1 份、道路交通事故調查報告表
      （一）、（二）、現場圖、診斷證明書各1 紙及現場暨車
      損照片20張等件，亦均僅得以證明謝鴻甲確係於上揭時、
      地騎乘機車與被告駕駛之車輛發生碰撞，並因而引發氣血
      胸死亡，然憑此尚無法據以反推被告駕車必有過失，亦附
      此敘明。
七、綜上所述，堪認本案被告對於謝鴻引死亡之結果，並無違反
    任何注意義務之過失，且被告固曾於偵訊時自白犯行，然依
    本院調查證據之結果，客觀上亦無足以補強其自白事實內容
    為真之證據存在，是依卷內所示資料，尚未達於一般人均不
    致有所懷疑之程度，自不能形成本院對於被告有罪認定之確
    切心證。此外，復查無其他積極證據足認被告有何公訴意旨
    所指涉犯過失致死之犯行，揆諸首揭法條及判例意旨說明，
    自不能證明被告犯罪，而應為無罪之諭知，以昭審慎。
據上論斷，應依刑事訴訟法第301 條第1 項，判決如主文。
本案經檢察官董良造到庭執行職務。
中    華    民    國    97    年    7     月    18    日
                        刑事第十庭    法  官   蘇昌澤
以上正本證明與原本無異。
如不服本判決，應於判決送達後10日內向本院提出上訴狀（應附
繕本），其未敘述上訴理由者，應於上訴期間屆滿後20日內補提
理由書狀於本院，上訴於臺灣高等法院。
                                      書記官   田宜芳
中    華    民    國    97    年    7     月    23    日


司法院資訊處製作；財團法人民間司法改革基金會備份。
